臺灣高雄地方法院民事裁定              100年度抗字第203號
抗  告  人  丁昭治
抗  告  人  丁清華
相  對  人  高雄市岡山區農會
法定代理人  許水河
上列抗告人因與相對人間拍賣抵押物事件，對於中華民國100 年
8 月10日本院100 年度司拍字第496 號所為裁定，提起抗告，裁
定如下：
    主  文
抗告駁回。
抗告程序費用壹仟元由抗告人連帶負擔。
    理  由
一、抗告意旨略以：相對人以訴外人沈福賢於民國83年5 月1 日
    向其借款新台幣（下同）350 萬元，已屆清償期而未按期清
    償為由，據此向本院聲請准予拍賣抵押物。然抗告人丁清華
    、丁昭治係於85年1 月30日與相對人簽訂擔保放款契約，借
    款170 萬元，且上開債務已於97年8 月10日全清償完畢，抗
    告人丁清華、丁昭治已無積欠相對人任何債務。再者，抗告
    人丁清華並未同意擔任訴外人沈福賢之連帶保證人，該借據
    上連帶保證人之簽名及蓋印係屬偽造，相對人遽予聲請拍賣
    抵押物，自屬無據。為此，爰依法提起抗告，請求廢棄原裁
    定等語。
二、按抵押權人於債權已屆清償期而未受清償者，得聲請法院拍
    賣抵押物，就其賣得價金而受清償，民法第873 條第1 項定
    有明文。次按聲請拍賣抵押物，原屬非訟事件，祇須其抵押
    權已經依法登記，且債權已屆清償期而未受清償，法院即應
    為准許拍賣之裁定。至於為拍賣程序基礎之私法上權利有瑕
    疵或實際上之清償期有無變更等情事，則應由爭執其權利之
    人提起訴訟，以資救濟，而非依抗告程序聲明不服（最高法
    院49年台抗字第244 號、58年台抗字第524 號判例意旨參照
    ）。又按抵押權人聲請拍賣抵押物，在一般抵押，因必先有
    被擔保之債權存在，而後抵押權始得成立，故祇須抵押權已
    經登記，且登記之債權已屆清償期而未受清償，法院即應准
    許之。惟最高限額抵押，抵押權成立時，可不必先有債權存
    在，縱經登記抵押權，因未登記已有被擔保之債權存在，如
    債務人或抵押人否認先已有債權存在，或於抵押權成立後，
    曾有債權發生，而從抵押權人提出之其他文件為形式上之審
    查，又不能明瞭是否有債權存在時，法院自無由准許拍賣抵
    押物（最高法院71年台抗字第306 號判例意旨參照）。申言
    之，聲請拍賣抵押物係屬非訟事件，法院所為准駁之裁定，
    並無就抵押債權及抵押權之存否為實質上判斷確認之效力，
    祗須抵押權在形式上已依法登記，且所擔保之抵押債權經形
    式上審查亦已屆清償期而未受清償，如屬最高限額抵押權，
    亦有形式上之債權證明資料，法院即應為准許拍賣抵押物之
    裁定；倘債務人就實體上之法律關係有所爭執，為求保護其
    權利，應另提起訴訟以求解決，自非抗告程序所能救濟。
三、本件相對人主張抗告人丁清華、丁昭治於85年1 月23日，以
    其等名下高雄市○○區○○段567 地號土地及其上建物即門
    牌號碼高雄市○○區○○路100 巷4 之4 號房屋，為相對人
    設定204 萬元之本金最高限額抵押權，存續期間為85年1 月
    19日起至115 年1 月18日止，約定依照各個債務契約所定清
    償日期為清償期；嗣訴外人沈福賢邀同抗告人丁清華為連帶
    保證人於83年9 月5 日向相對人借款350 萬元，並定於86年
    9 月5 日清償，利率按週年利率9.5%計算，並約定任何一宗
    債務未依約清償本金或利息時，視為借款全部到期，並提出
    抵押權設定契約書影本、授信約定書、土地及建物登記謄本
    、交易明細表為證。依相對人提出之上開證據為形式審查，
    堪認本件抵押權已依法登記，且債權已屆清償期而未受清償
    ，是以原裁定據此准許相對人拍賣抵押物之聲請，即無不合
    。抗告人抗告意旨所述，均屬實體上之爭執（按抗告人固辯
    稱其對相對人之借款已清償完畢，惟抗告人所設定乃最高限
    額抵押權，存續期間至115 年1 月18日止，不因抗告人所積
    欠之借款已清償而抵押權當然消滅），且與准予拍賣抵押物
    之要件無涉，揆諸上揭說明意旨，尚非本件抗告程序所得審
    究，應另提起訴訟以求解決。從而，抗告人提起本件抗告，
    請求廢棄原裁定，均無理由，應予駁回。
四、又依法應由關係人負擔費用者，法院裁定命關係人負擔時，
    應一併確定其數額、前項費用之負擔有相對人者，準用民事
    訴訟法有關訴訟費用之規定，非訟事件法第24條第1 項及同
    法第21條第2 項分別定有明文。本件抗告業經駁回在案，依
    上開法條規定，本院應予確定訴訟費用額。茲因抗告人提起
    本件抗告，除繳納抗告費1,000 元外，未有其餘訴訟費用之
    支出。是以，本件應由抗告人負擔之訴訟費用額確定為1,00
    0 元。
五、據上論結，本件抗告為無理由，依非訟事件法第46條、第21
    條第2 項、第24條第1 項，民事訴訟法第495 條之1 第1 項
    、第449 條第1 項、第85條第2 項，裁定如主文。
中    華    民    國   100    年    10    月    18    日
                  民事第三庭    審判長法  官  朱玲瑤
                                      法  官  陳宛榆
                                      法  官  洪能超
以上正本證明與原本無異。
如不服本裁定應於送達後10日內向本院提出再抗告狀（並按他造
當事人之人數附繕本），並繳納再抗告費新台幣1,000 元。
再為抗告僅得以適用法規顯有錯誤為理由，並應委任律師為代理
人。
中    華    民    國   100    年    10    月    18    日
                                      書記官  火秋予